【裁判字號】    99,交聲,370
【裁判日期】    990729
【裁判案由】    違反道路交通管理處罰條例聲明異議
【裁判全文】
臺灣新竹地方法院交通事件裁定         99年度交聲字第370號
移送機關即
原處分機關  交通部公路總局新竹區監理所
異  議  人
即受處分人  甲○○
上列異議人即受處分人因違反道路交通管理處罰條例案件，對於
交通部公路總局新竹區監理所民國99年4月13日竹監營字第裁50-
A00XFB005號裁決書，聲明異議，本院裁定如下：
    主  文
異議駁回。
    理  由
一、原處分意旨略以：異議人即受處分人甲○○於民國98年2月1
    1日上午8時17分許，騎乘車號HMM-082號重機車，行經新竹
    市○○○路○段92號，因駕駛執照業經吊銷，仍駕車，為台
    北市政府警察局中正一分局交通分隊警員林文德填掣北市警
    交大字第A00XFB005號舉發違反道路交通管理事件通知單（
    下稱違規通知單），原處分機關調查後認異議人有前開違規
    行為，乃依道路交通管理處罰條例第21條第1項第4款之規定
    ，裁處異議人罰鍰新台幣（下同）9,000元。
二、異議意旨略以：伊因於94年7月11日仍換發重型機車駕照，
    當時由電腦查詢得知無違規事件故得以換發新照，安心駕車
    上路遭舉發，為此狀請鈞院撤銷原處分，爰依法聲明異議等
    語。
三、按處理違反道路交通管理事件，有關文書送達之程序，依行
    政程序法之規定，此據違反道路交通管理事件統一裁罰基準
    及處理細則第5條定有明文。而行政程序法第72條第1項前段
    規定：「送達，於應受送達人之住居所、事務所或營業所為
    之」；同法第73條第1項規定：「於應送達處所不獲會晤應
    受送達人時，得將文書付與有辨別事理能力之同居人、受僱
    人或應送達處所之接收郵件人員」，及同法第74條第1項亦
    規定：「送達，不能依前二條規定為之者，得將文書寄存送
    達地之地方自治或警察機關，並作送達通知書兩份，一份黏
    貼於應受送達人住居所、事務所、營業所或其就業處所門首
    ，另一份交由鄰居轉交或置於該送達處所信箱或其他適當位
    置，以為送達」、第2項：「前項情形，由郵政機關為送達
    者，得將文書寄存於送達地之郵政機關」。另按行政機關依
    行政程序法而為文書之送達，專依該法律之規定，且該法並
    無準用民事訴訟法或刑事訴訟法關於寄存送達自寄存之日起
    10日生效規定之規定，是文書合法寄存送達後，當自寄存之
    日起即時生效，並非於寄存之日起算10日生效，或自受送達
    人實際領取文書之日起生效（臺灣高等法院97年法律座談會
    第42、43號提案研討結果亦同此意見，最高行政法院97年度
    裁字第4898號、第3974號裁定意旨亦可參照），故行政機關
    或郵政機關依行政程序法第74條第1項規定為送達者，如於
    應受送達處所確已完成文書寄存於送達地之地方自治、警察
    機關或郵政機關（限郵務人員送達適用），並製作送達通知
    書二份，一份黏貼於送達處所之門首，另一份交由鄰居轉交
    或置於送達處所信箱或其他適當位置時，無論應受送達人實
    際上於何時受領文書，均以寄存生效時發生送達效力。次按
    受處分人不服道路交通管理處罰條例第8條所定主管機關所
    為之處罰，得於接到裁決書之翌日起20日內，向管轄地方法
    院聲明異議，道路交通管理處罰條例第87條第1項定有明文
    。又按交通法庭認聲明異議不合法律上之程式或其異議權已
    經喪失者，應以裁定駁回之，但其不合法律上之程式可補正
    者，應先定期命為補正，逾期不補正者，即予駁回，道路交
    通案件處理辦法第18條亦有明文。
四、經查：異議人於上開時間，騎乘車號HMM-082號重機車，行
    經前揭地點，因駕駛執照業經吊銷，仍駕車，經員警製單舉
    發後，原處分機關於99年4月13日依道路交通管理處罰條例
    第21條第1項第4款之規定製發竹監營字第裁50-A00XFB005號
    裁決書，裁處異議人罰鍰9,000元，該裁決書於同年月23日
    向異議人之戶籍地為送達，因未獲會晤本人亦無受領文書之
    同居人、受雇人或應受送達處所接收郵件人員，已將該送達
    文書寄存板橋江翠郵局，並作送達通知書2份，1份黏貼於應
    受送達人住居所、事務所、營業所或其就業處所門首，1份
    置於該送達處所信箱或其他適當位置，以為送達等情，有違
    規通知單、裁決書、原處分機關送達證書等在卷可稽，揆諸
    上開說明，該裁決處分，已生合法寄存送達之效力，換言之
    ，異議人聲明異議之期間即應自裁決書送達生效之99年4月2
    3日起算，而異議期間為20日，此觀裁決書下方記載「受處
    分人不服處罰者，得於接到裁決書之翌日起20日內，以司法
    狀紙提出聲明異議，載明裁決日期、字號及理由，交由本（
    新竹市監理所）所轉送管轄地方法院」等字句甚明，又異議
    人於提起異議時，有實際居住在臺北縣板橋市○○路○段70
    巷33號3樓戶籍地，業據異議人於聲明異議狀內載明，並經
    本院以電話確認無訛，製有公務電話紀錄表1紙在卷為憑，
    依法院訴訟當事人在途期間標準第4條第1項第3款所規定：
    道路交通案件處理辦法第12條規定交通案件聲明異議之在途
    期間扣除，如當事人非居住於處罰機關所在之鄉、鎮、市，
    且非居住於受理聲明異議案件法院之管轄區域者，按其居住
    地地方法院管轄區域內之在途期間日數（日數不同者，按最
    長日數），再加受理聲明異議案件法院管轄區域之在途期間
    日數（日數不同者，按最長日數），扣除在途期間之內容，
    異議人既未居住在處罰機關即原處分機關交通部公路總局新
    竹區監理所所在之新竹縣，亦非居住於受理本案聲明異議案
    件之本院管轄區域即新竹縣市，而係居住於臺北縣板橋市，
    扣除其與臺灣板橋地方法院之在途期間2日暨本院轄區最長
    在途期間2日共計4日後，聲明異議期間之末日應為99年5月
    17日，詎異議人遲至99年6月11日始提出本件異議，有異議
    人提出之刑事聲明異議狀右上角之日期章戳附於本院卷內可
    按，是異議人聲明異議已逾道路交通管理處罰條例第87條第
    1項所定之20日不變期間，其聲明異議顯不合法律上之程式
    ，且無從補正，自應予以駁回。
五、據上論結，應依道路交通案件處理辦法第18條，裁定如主文
    。
中    華    民    國    99    年    7     月    29    日
                  交通法庭法  官   蔡欣怡
如不服本裁定，應於裁定送達後5日內向本院提出抗告狀。
以上正本證明與原本無異。
中    華    民    國    99    年    7     月    29    日
                          書記官   曾柏方

司法院資訊處製作；財團法人民間司法改革基金會備份。
